臺灣高等法院高雄分院刑事判決
111年度金上訴字第144號
                                 111年度金上訴字第145號
上  訴  人  
即  被  告  陳志賢


上列上訴人因詐欺等案件，不服臺灣高雄地方法院111年度金訴
字第31號、第33號，中華民國111年4月13日第一審判決（起訴案
號：臺灣高雄地方檢察署110年度偵字第5342號、第8091號；追
加起訴及移送併辦案號：同署110年度偵字第2366號、第15436號
），提起上訴，本院判決如下：
    主  文
一、原判決關於附表一編號1之罪刑部分（即不含沒收）及定執
    行刑部分，均撤銷。
二、陳志賢犯附表一編號1「本院主文」欄所示之罪，處附表一
    編號1 「本院主文」欄所示之宣告刑。
三、陳志賢被訴參與犯罪組織部分，無罪。
四、其他上訴駁回。
五、陳志賢前述撤銷改判部分所處之宣告刑（即附表一編號1部
    分）與上訴駁回部分所處之宣告刑（即附表一編號2至4部分
    ），應執行有期徒刑壹年玖月。
    事實及理由
甲、有罪部分
壹、犯罪事實：陳志賢於民國109年9月間，見到LINE暱稱「小軒
    」之人（真實身分不詳）在臉書上所張貼「你缺錢嗎？」的
    貼文，於與「小軒」聯繫之後，「小軒」要求陳志賢設立網
    路銀行帳戶供其使用，而陳志賢對於「取得他人金融帳戶使
    用之人，動機是要掩飾自己的不法行為，並藉由提領現金予
    以處置、將款項轉匯到其他帳戶而予迂迴層轉等方式，將不
    法行為所得予以掩飾、隱匿，避免執法人員追訴及追查犯罪
    所得之去向，以確保犯罪的不法所得，且一般取得他人金融
    帳戶使用的目的，常與財產犯罪有密切關聯」等事項已有所
    預見，卻仍然基於縱使有人以其帳戶作為詐騙、洗錢工具，
    也不違背本意的犯罪故意，而與「小軒」、微信暱稱「壞壞
    」、「巍峨」（此2人均真實身分不詳）等人，共同意圖為
    自己不法所有而基於3 人以上共同詐欺取財及洗錢的犯意聯
    絡，約定由陳志賢將其台北富邦商業銀行鳳山分行帳號：00
    0-000000000000號帳戶，提供給「小軒」、「壞壞」、「巍
    峨」等人使用，陳志賢則可取得匯入該帳戶內款項之1.2％至
    1.3％的金額作為報酬。陳志賢因而於109年9月24日，先依「
    小軒」指示，就其前述帳戶申辦網路銀行帳戶，再分別於10
    9年10月29日、同年11月4日，先後依據「小軒」、「壞壞」
    所提供的資料，就前述帳戶申辦設定多個約定轉帳帳號，並
    於同年11月4日中午申辦完成後，在台北富邦商業銀行中和
    分行前，將該帳戶的存摺、提款卡及網路銀行帳戶密碼，均
    交給「壞壞」。而「壞壞」取得陳志賢前述帳戶資料後，即
    與「小軒」、「巍峨」等人，於附表一所示之時間，以附表
    一所示方式，詐騙附表一所示之人，致使其等陷於錯誤而匯
    款至陳志賢前述帳戶，「小軒」、「壞壞」、「巍峨」等人
    再操作該帳戶之網路轉帳功能，將詐騙所得大部分款項，轉
    匯至事先已設定之約定轉帳帳號（情形詳如附表一所載）。
    剩餘尚未轉出之新臺幣（下同）1萬元，則由「巍峨」陪同
    陳志賢，於109年11月5日下午3點51分，在新北市○○區○○路0
    段000號的統一超商八里店自動櫃員機，由陳志賢持提款卡
    予以提領，再將提領的1萬元交給「巍峨」往上層轉，而以
    此層層轉匯、提領轉交的方式，製造金流斷點，隱匿詐欺所
    得的去向。 
貳、證據能力：本件作為證據使用的相關審判外陳述，經檢察官
    、上訴人即被告陳志賢（下稱被告）在本院審判程序中同意
    有證據能力（本院卷第136頁）。本院並考量這些陳述作成
    時的情況正常，所取得的過程也沒有瑕疵，且與本案相關的
    待證事實具有關連性，並依法踐行調查證據程序，基於尊重
    當事人對於傳聞證據的處分權，及證據資料越豐富越有助於
    真實發現的理念，故認作為證據應屬適當，依照刑事訴訟法
    第159 條之5 第1項的規定，這些審判外的陳述都具有證據
    能力。
參、認定犯罪事實所憑之證據及其認定的理由　　 
一、被告對於犯罪事實的意見：被告坦承有依「小軒」的要求而
    就其前述帳戶申辦網路銀行帳戶，並依「小軒」、「壞壞」
    所提供的資料，申辦設定約定轉帳帳號，另於上述時、地，
    在「巍峨」的陪同下，自前述帳戶內提領1萬元交給「巍峨
    」等事實，但否認有詐欺及洗錢犯行，辯稱：「小軒」說其
    朋友從事精品買賣，需要讓客戶將錢存到我的帳戶再提領出
    去，我才會依「小軒」、「壞壞」的要求，申辦網路銀行帳
    戶、設定約定轉帳帳號，但我並沒有把帳戶的存摺、提款卡
    、網路銀行帳戶密碼交給「壞壞」，對方會知道網路銀行帳
    戶密碼，應該是我第二次設定約定轉帳帳號後，「壞壞」以
    要核對資料為由，將我的存摺借走5分鐘的這段期間，偷偷
    將我放在存摺內的密碼記下來。之後去新北市八里區超商所
    提領的1萬元，則是因為對方說那是要給我的車馬費，但把
    錢領出來後，「巍峨」又把錢拿走，說老闆之後會再跟我碰
    面結算，可是之後「小軒」、「壞壞」、「巍峨」等人就沒
    有消息了。我只是因為找工作而被利用，不知道對方從事詐
    騙，並沒有參與犯罪的意思。
二、本件依據下列各項證據，可以證明被告有犯罪事實欄所載的
    犯罪行為：
　㈠被告於警詢、偵查、原審及本院審理中的供述（警一卷第1至
    4頁、警二卷第3至9頁、警三卷第1至13頁、偵一卷第13至15
    頁、偵二卷第17至19、29至30頁、金訴31審金訴卷第133頁
    、金訴31卷第54至75頁、金訴31二審卷第55、86至89頁），
    及被告於原審審理中的自白（金訴31卷第76頁）：證明前述
    被告所承認之事實，且被告於原審審判程序中，曾自白本案
    全部犯行。
　㈡被告前述帳戶之交易明細（警一卷第89頁）、金融卡/電子銀
    行約定轉帳帳號登錄單（警二卷第11至15頁）、統一超商八
    里店監視錄影翻拍照片（警四卷第33至35頁）、本件扣押筆
    錄及扣押物品目錄表（警三卷第23至26頁）：證明被告就前
    述帳戶申辦網路銀行帳戶、約定轉帳帳號；如附表一所示之
    被害人將款項匯入被告前述帳戶後，遭以網路轉帳方式轉至
    其他帳戶，及經被告在前述時、地持提款卡予以提領1萬元
    等事實。
　㈢證人黃秀琴在警詢中的陳述（警一卷第9至11頁）、黃秀琴所
    提出之匯款交易明細（警一卷第33頁）：證明附表一編號1
    之詐騙事實。
　㈣證人林惠伶在警詢及原審審理中的陳述（警三卷第35至36頁
    、金訴31卷第46至49頁）、林惠伶所提出之「陳家輝」相關
    資料、澳門新濠娛樂有限公司開獎號碼代理單、申請書（警
    四卷第47至49頁）、匯款申請書（警四卷第51頁）：證明附
    表一編號2之詐騙事實。
　㈤證人吳秀華在警詢中的陳述（警一卷第41至44頁）、吳秀華
    所提出之其與「白雲」的LINE對話紀錄（警一卷第51至57頁
    ，內含轉帳明細）：證明附表一編號3之詐騙事實。
　㈥證人梁少騰在警詢中的陳述（警二卷第17至20頁）、梁少騰
    所提出之帳戶對帳單（警二卷第51頁）、其與「陳」之LINE
    對話紀錄（警二卷第59至62頁）：證明附表一編號4之詐騙
    事實。
三、被告雖然以前述辯解否認犯行，然而：
　㈠關於被告辯稱其未將前述帳戶之存摺、提款卡、網路銀行帳
    戶密碼交給「壞壞」部分：被告此一辯解，與其於109年12
    月18日製作警詢筆錄時供稱：109年11月4日，我先將「壞壞
    」所提供的金融帳號申請為約定轉帳帳號，然後於當天中午
    12點，在台北富邦銀行中和分行前，將我帳戶的存摺、提款
    卡，交給「壞壞」使用，之後於同年月6日上午9點，「壞壞
    」在台電八里服務所前（位於新北市○○區○○路○段000號），
    將存摺、提款卡還給我（警二卷第6至7頁），顯然有所矛盾
    ，則被告此部分所辯是否屬實？已經令人十分懷疑。再者，
    本院請被告說明何以會有上述前後所言矛盾的情形，但被告
    卻無法提出任何解釋（金訴31二審卷第86至89頁）。考量被
    告前述警詢中的陳述，就「壞壞」取走、返還其帳戶存摺、
    提款卡的時間、地點，均能具體說明，而依據一般常理，若
    不是確有該等取走、返還存摺、提款卡的事情發生，被告實
    無從為此等具體陳述，再佐以被告亦無任何動機就此部分虛
    構事實而為不實陳述，足認被告前述警詢中所言應較為可信
    。而關於網路銀行帳戶密碼部分，被告自承其申辦網路銀行
    帳戶、設定約定轉帳帳號，都是依照「小軒」、「壞壞」的
    指示所為，且強調其不會使用網路銀行帳戶（金訴31卷第59
    頁）。則在被告申辦網路銀行帳戶，顯然是要供「小軒」、
    「壞壞」等人親自操作使用的情形下，其豈會不將網路銀行
    帳戶密碼交給「小軒」、「壞壞」等人？反而要由「壞壞」
    以窺視、偷偷記下的方式才能獲知該密碼？可知被告此部分
    所辯顯然違反常情，難以採信。此外，被告是於109年11月4
    日中午完成第二次約定轉帳帳號的設定，並在台北富邦商業
    銀行中和分行前，將其帳戶存摺、提款卡交給「壞壞」，已
    如前述，足認被告應是於同一時、地，一併將其網路銀行帳
    戶密碼交給「壞壞」。
　㈡關於被告辯稱其無參與詐欺、洗錢犯行的部分主觀犯意部分
    ：
　⒈被告辯稱：「『小軒』是因為友人要從事精品買賣、需要有帳
    戶供客戶匯款，故要我申辦網路銀行帳戶、設定約定轉帳帳
    號」此一事項，除被告本身的供述外，卷內並無任何證據可
    予證明，則「小軒」是否是以上述理由要求被告提供帳戶？
    其所為的具體說詞為何？該說詞是否足以使被告受騙上當而
    遭利用？均屬無從查知，實難僅憑被告的陳述，即可論認其
    所言屬實。
　⒉被告於原審審判程序中，原本亦否認有為前述犯行的主觀犯
    意，但在經證據調查、訊問被告、檢察官論告等程序，據此
    瞭解卷證資料內容及檢察官的訴追理由後，被告坦承其乃是
    基於未必故意而參與本件詐欺、洗錢犯行，並請求從輕量刑
    （金訴31卷第76頁）。則其於本院審理中，又改口否認有任
    何主觀犯意，所辯是否可信？已不免令人感到懷疑。
　⒊被告於本院審理中，就其於原審自白犯行的原因，雖然辯稱
    ：我不知道未必故意的意思，想說我的帳戶確實有被使用，
    所以才會認罪（金訴31二審卷第84至85頁）。然而，被告就
    其帳戶遭利用作為本案犯罪工具，於警詢、偵查、法院審理
    中，均未曾否認，但其並未因此即於該等程序中，均自白犯
    罪，故被告辯稱其是因帳戶確實有遭使用方自白犯行，已屬
    難以採認。再者，被告於原審自白犯罪的過程略為：「（問
    ：你的意思是『壞壞』跟你說，到時候這個錢就會從約定帳戶
    匯到你的帳戶，然後你去提領，他跟你一起去提領，他再拿
    走，你賺1.2%的傭金？）我心裡想說怪怪的，怎麼可能」、
    「（問：你這樣子預估大概會拿到多少錢？）他跟我說一天
    我大概可以領到2萬至3萬元」、「（問：傭金1.2%至1.3%，
    你一天大概可以領到2萬至3萬，你那時候也覺得怪怪的？）
    對」（金訴31卷第68頁）；「（問：你確實在公司擔任技術
    員，年薪56萬元，每月約4萬多元，工時大概多久？）一天8
    小時，週一至週五上班，有時週六也要上班」、「（問：你
    這麼辛苦每年賺56萬元，為何覺得提供一個大家都有的帳戶
    ，每天可以賺2至3萬元？這樣合理嗎？）不合理」、「（問
    ：你是不是其實覺得不對，但還是這麼做了？）想要多賺點
    錢」、「（問：你是不是其實覺得不對，也懷疑這些錢怪怪
    的，但是你還是試試看，有就好？）對，我想說每個月增加
    收入」、「（問：當時你也覺得怪，檢察官起訴不是直接惡
    意，但是加入詐欺集團也無所謂，就是賭賭看的想法，3天
    就可能賺到6萬至9萬元，如果是詐欺集團的話，你加入了也
    無所謂？）沒有，我不是那種想法，我是想上去3至5天，我
    只是去把這些客戶的約定帳戶辦好」（金訴31卷第73至74頁
    ）；「（問：你剛剛多次說你也覺得怪，如果認定是未必故
    意，是否願意認罪？）認罪。希望從輕量刑」（金訴31卷第
    76頁）。由上述歷程可知，原審是因為被告供述：「自覺報
    酬不合理、覺得怪怪的，但因想要增加收入，抱著姑且一試
    的心理，而為本案相關行為」等內容，認被告似已自承「縱
    使有人以其帳戶作為詐騙、洗錢工具，亦不違背其本意」的
    心態，故而向被告確認是否基於未必故意而參與本案犯行，
    且於第1次確認時，被告仍為否認的陳述，而是第2次確認時
    ，被告才自白犯罪，足見被告並未對「未必故意」的意涵有
    所誤解（否則第1次確認時，被告即會坦承犯行）。因此，
    被告前述認罪的陳述，應是在已經瞭解犯罪成立要件的情形
    下所為之自白，自可採為認定其本件犯行的依據。
　⒋被告於警詢中曾供稱：我與「小軒」聯繫後，在開始設定約
    定轉帳帳號之前，「小軒」曾在高雄市七賢路與林森路路口
    的7-11超商，介紹我跟1個女子見面，該女子跟我說提供帳
    戶給遊戲幣使用，一次可拿2萬5000元，但我覺得不妥，就
    沒有達成協議（警三卷第7頁）。又如前所述，被告有將其
    帳戶之存摺、提款卡及網路銀行帳戶密碼交給「壞壞」，卻
    就此一事實予以否認。由此等事證可知，被告對於「將金融
    帳戶提供給他人使用，可能會被作為詐欺、洗錢等財產犯罪
    之犯罪工具」此一事項，顯然有所認知。再者，被告對於其
    僅為前述行為，即可獲得匯入帳戶款項1.2％至1.3％的不合理
    高額報酬，多次稱其動機是「想要賺錢、增加收入」（警三
    卷第11至12頁、金訴31卷第73頁），未曾主張其只是依其工
    作內容領取合理的報酬，由此也明確彰顯被告「縱使『小軒』
    、『壞壞』、『巍峨』等人以其帳戶作為詐騙、洗錢工具，也不
    違背本意」的主觀心態。因此，依據此等事證，足認被告於
    原審審判程序中的自白，顯較其否認犯罪的辯解為可採。
　㈢至於被告辯稱其至統一超商八里店自前述帳戶提領1萬元，本
    意是要領取其「車馬費」部分。如前所述，被告在交付帳戶
    給「小軒」、「壞壞」、「巍峨」等人使用時，已有共同從
    事詐欺取財、洗錢等犯行的不確定故意，故其提領該1萬元
    時，自有提領詐欺所得的認識，而其之後將該1萬元交付給
    「巍峨」時，也當瞭解該詐欺所得將因此獲得掩飾、隱匿，
    而使「小軒」、「壞壞」、「巍峨」等人得以逃避刑事追訴
    ，故對其本件犯行的成立，並無影響。　
四、綜上所述，本件事證明確，被告前述犯行，足以認定，並應
    依法予以論罪科刑。　　
肆、論罪科刑及上訴論斷的理由
一、洗錢防制法第2條規定：「本法所稱洗錢，指下列行為：一
    、意圖掩飾或隱匿特定犯罪所得來源，或使他人逃避刑事追
    訴，而移轉或變更特定犯罪所得。二、掩飾或隱匿特定犯罪
    所得之本質、來源、去向、所在、所有權、處分權或其他權
    益者。三、收受、持有或使用他人之特定犯罪所得」，而將
    洗錢行為之處置、分層化及整合等各階段，全部納為洗錢行
    為。所謂「處置」即同條第1款所定將犯罪所得直接予以處
    理之「移轉變更型」；「分層化」即同條第2款所定為使偵
    查機關難以追查金流狀況，以迂迴層轉、化整為零之分層化
    包裝方式，掩飾或隱匿特定犯罪所得之本質、來源、去向、
    所在、所有權、處分權或其他權益之「掩飾隱匿型」；「整
    合」即同條第3款所定收受、持有或使用他人犯罪所得，使
    該犯罪所得披上合法之外衣，藉此俾回歸正常金融體系之「
    收受持有型」。本件被告申辦網路銀行帳戶、設定約定轉帳
    帳號，而使「小軒」、「壞壞」、「巍峨」等人犯詐欺取財
    罪（為洗錢防制法第3條所規範的特定犯罪）之犯罪所得，
    得以藉由轉匯至其他帳戶此一迂迴層轉的方式，掩飾、隱匿
    其去向；另被告從其帳戶內提領詐騙所得，再轉交給真身身
    分不詳的「巍峨」，則是藉由移轉方式予以掩飾、隱匿犯罪
    所得，使「小軒」、「壞壞」、「巍峨」等人得以逃避刑事
    追訴。依據前述說明，此等行為均屬洗錢防制法所規範之洗
    錢行為。從而，本件被告附表一編號1至4的犯罪行為，都是
    犯刑法第339 條之4 第1 項第2 款的3 人以上共同詐欺取財
    罪、洗錢防制法第14條第1 項的一般洗錢罪。
二、共同正犯之成立，只須具有犯意之聯絡與行為之分擔，既不
    問犯罪動機起於何人，亦不必每一階段犯行均需參與，且意
    思之聯絡不限於事前有協議，即使是於行為當時基於相互之
    認識，以共同犯罪之意思參與者，也無礙於共同正犯的成立
    。而共同實行犯罪行為之人，在合同意思範圍以內，各自分
    擔犯罪行為之一部，相互利用他人之行為，以達其犯罪目的
    者，即應對全部所發生之結果，共同負責，故共同正犯在犯
    意聯絡範圍內的行為，應同負全部責任。再者，依據刑法第
    339條之4第1項第2款的立法理由，該款所謂「三人以上共同
    犯之」，不限於實施共同正犯，尚包含同謀共同正犯在內。
    本件被告所參與之前述犯行，乃是先將被告提供之帳戶申辦
    網路銀行帳戶、設定約定轉帳帳號，以便可利用該帳戶迅速
    、大額的轉出款項，之後再由「小軒」、「壞壞」、「巍峨
    」等人向被害人施用詐術，致被害人陷於錯誤，待被害人將
    款項匯到被告帳戶後，再將之轉匯至其他帳戶，或由被告提
    領詐騙所得款項，使參與者得以順利朋分詐得款項。故被告
    就前述3人以上共同詐欺取財及一般洗錢犯行，乃是與其他
    行為人相互協助分工以遂行整體犯罪計畫，被告雖僅負責提
    供帳戶及提領部分款項等工作，但與本案其他參與者既予分
    工，足認是在合同意思範圍內，各自分擔犯罪行為之一部，
    並相互利用他人之行為，以達犯罪之目的。再者，被告就本
    案可得獲利，乃是就匯入其帳戶內的詐騙所得款項依比例分
    取，故本案是否能順利詐騙得手、得手金額為何，均與被告
    犯罪所得有直接相關，足證被告應是以自己犯罪的意思而參
    與其中。因此，被告縱未參與全部行為，仍應就所參與之犯
    行，與其他參與者所為犯罪行為，負共同正犯之責。從而，
    被告就附表一編號1至4所示犯行，與「小軒」、「壞壞」、
    「巍峨」等人，有犯意聯絡及行為分擔，均應依刑法第28條
    規定論以共同正犯。
三、被告附表一編號1至4所示犯行，都是以一行為同時觸犯3人
    以上共同詐欺取財罪、一般洗錢罪，為想像競合犯，均應依
    刑法第55條前段的規定，從一重論以3人以上共同詐欺取財
    罪。被告與其共犯所為之附表一編號1至4所示4 件3人以上
    共同詐欺取財犯行，行為有別、侵害法益的對象不同，顯然
    是分別起意而為該等犯行，自應予以分論併罰（即一罪一罰
    ）。檢察官移送併辦部分，與起訴部分（即附表一編號1、3
    、4部分），乃屬事實上一罪，本院自得併予審理。
四、想像競合犯的處斷刑，本質上屬「刑之合併」，其所謂從一
    重處斷，乃是將想像競合犯組成之評價上數罪，合併為科刑
    一罪，其所對應之刑罰，亦合併其評價上數罪之數法定刑，
    而為一個處斷刑。因此，想像競合犯侵害數法益者皆成立犯
    罪，論罪時必須輕、重罪併舉論述，同時宣告所犯各罪名，
    包括各罪有無加重、減免其刑之情形，亦應說明論列，量刑
    時併審酌輕罪部分量刑事由，評價始為充足，然後依刑法第
    55條前段規定「從一重處斷」。因此，法院決定處斷刑時，
    雖以其中最重罪名之法定刑，做為裁量之準據，但於裁量其
    輕重時，仍應將輕罪合併評價在內（最高法院108 年度台上
    字第4405號、第4408號刑事判決可作為參考）。再者，洗錢
    防制法第16條第2 項規定：「犯前2 條之罪，在偵查或審判
    中自白者，減輕其刑」。本件被告於原審審審理中，曾自白
    有本件洗錢犯行，已如前述，所為符合上述減輕其刑之規定
    ，依據前述說明，應依該規定減輕被告所犯前述一般洗錢罪
    之刑。
五、上訴論斷的理由（撤銷改判部分）：原審認為被告附表一編
    號1所示之犯罪行為，犯罪事證明確，因此論處被告罪刑，
    雖然有其依據。然而，被告附表一編號1所示犯行，並未同
    時犯組織犯罪防制條例第3條第1項後段的參與犯罪組織罪（
    詳如後述無罪部分），原審就此部分論認被告同時犯參與犯
    罪組織罪，並依想像競合犯規定與被告前述3 人以上共同詐
    欺取財、一般洗錢犯行，予以從一重處斷，即有違誤。因此
    ，被告以前述否認犯罪的辯解，主張其附表一編號1部分應
    受無罪判決，原審卻誤為有罪判決而提起上訴，雖無理由，
    但原審判決既有前述違誤之處，自應由本院將原判決關於附
    表一編號1之罪刑部分，及對被告所定執行刑部分，均予以
    撤銷改判。
六、上訴論斷的理由（上訴駁回部分）：
　㈠原審認為被告附表一編號2至4所示犯行，犯罪事證明確，因
    而適用洗錢防制法第14條第1項、第16條第2項、刑法第11條
    、第28條、第339條之4第1項第2款、第55條等規定，並審酌
    ：「被告正值壯年，有相當之社會經驗，可得知悉提供金融
    機構帳戶（含網路銀行帳戶）給他人使用，並辦理約定轉帳
    帳號，及依他人指示領款，極可能遭作為詐欺被害人匯款之
    用，甚且他人操作網路銀行匯出款項，及提款後轉交他人，
    更將導致贓款去向不明，仍基於不確定故意而提供帳戶（含
    網路銀行帳戶）並擔任提領款項之車手，其依指示辦理約定
    轉帳帳號，並將網路銀行帳號及密碼交給他人使用，及依「
    壞壞」指示持提款卡提領，而匯出及提領附表一編號2至4所
    示被害人匯入之款項，使該等被害人遭騙之款項迅速流至其
    他共犯掌控，難以追查流向。考量現今詐欺犯行猖獗，使人
    與人之間產生不信賴與懷疑之感，又附表一編號2至4所示被
    害人遭詐欺金額甚高，依照被告自述未取得任何報酬，提領
    之款項1萬元已交給「巍峨」，未與任何被害人達成和解或
    為何賠償，難認有何賠償誠意，及被告犯後終於原審審理時
    坦承犯行，自述之智識程度、工作、家庭生活與經濟狀況（
    金訴33卷第61頁），及其犯罪之動機、目的、手段、造成之
    損害」等一切情狀，就被告此等犯行，分別量處附表一編號
    2至4「原審主文」欄所示之刑。
　㈡原審另就附表一編號1至4所示犯行之沒收部分說明：
　⒈扣案如附表二所示之物，均為被告所有，其中附表二編號7所
    示之行動電話1支，為被告所有，且裝載通訊軟體微信供被
    告與共犯「巍峨」聯繫（警四卷第37頁），為本案加重詐欺
    取財等犯行使用，故依刑法第38條第2項前段規定，予以宣
    告沒收。至扣案如附表二編號1至6所示之物，或與本案無關
    ，或無刑法上之重要性，均不予宣告沒收（詳見附表二備註
    欄位所載）。
　⒉被告自述已將本案提領之款項交付「巍峨」，未獲取任何報
    酬，依有疑利於被告原則，故不予宣告沒收。
　⒊洗錢防制法第18條第1項前段雖規定：「犯第14條之罪，其所
    移轉、變更、掩飾、隱匿、收受、取得、持有、使用之財物
    或財產上利益，沒收之」，惟該條並無「不問屬於犯罪行為
    人與否」之要件，當以屬於實際管領財物或財產上利益之犯
    罪行為人者為限，始應沒收。查本案遭隱匿去向之詐欺所得
    ，既已轉匯至其他帳戶，及經被告提領後交給「巍峨」，而
    由其他共犯取得，已非在被告之實際管領中，自無從依上述
    規定諭知沒收。
　㈢經核原判決此等部分之認事用法均無違誤，量刑的結果堪稱
    妥適，對於上述沒收的論述，亦屬正確。從而，被告以前述
    否認犯罪的辯解，主張其此等部分應受無罪判決為由而提起
    上訴，並無理由，應予駁回其此等部分之上訴。
七、本院綜合考量以下事項，就被告附表一編號1所示犯行，判
    處附表一編號1「本院主文」欄所載的刑度：
　㈠被告在本件犯行中的行為分工、角色地位等犯罪情節的輕重
    （詳如犯罪事實欄所載）。
　㈡附表一編號1所示被害人遭詐騙的金額、財產法益受損的狀況
    。
　㈢被告於本案偵查、法院審理過程中，大都否認犯行，但曾於
    原審審判程序中一度坦承犯行（含3 人以上共同詐欺取財、
    一般洗錢犯行）；被告未能與附表一編號1所示被害人達成
    和解，亦未能對其為合理賠償等犯後態度。
　㈣被告在本案發生之前，並無犯罪經法院判處罪刑確定的情形
    ，有臺灣高等法院被告前案紀錄表在卷可證，足見其素行狀
    況尚佳。
　㈤被告之學歷（智識程度）、工作、家庭生活及經濟狀況（參
    見被告於金訴31二審卷第89頁所為陳述），及其他刑法第57
    條各款所規定的事項。
八、定執行刑
　㈠被告附表一編號1至4所示犯行的宣告刑，符合應併合處罰的
    要件。又依臺灣高等法院被告前案紀錄表所示，被告目前並
    無其他判決確定案件可與本案合併定刑，自應由本院就其所
    犯前述4罪定其應執行刑。
　㈡數罪併罰之定應執行刑，其目的在將各罪及其宣告刑合併斟
    酌，進行充分而不過度的評價，透過裁量之刑罰填補受到侵
    害之社會規範秩序，而非絕對執行累計之宣告刑，以免處罰
    過苛，但也非給予受刑人不當的刑度利益，以符罪責相當之
    要求，而為一種特別量刑過程。法院於定執行刑時，應綜合
    斟酌被告犯罪行為之不法與罪責程度、各罪彼此間之關聯性
    （例如數罪犯罪時間、空間、各行為所侵害法益之專屬性或
    同一性、數罪對法益侵害之加重效應等）、數罪所反應被告
    人格特性與傾向、對被告施以矯正之必要性等，妥適裁量最
    終所應實現之刑罰。具體而言，於數罪侵害之法益各不相同
    、各犯罪行為對侵害法益之效應相互獨立，及犯罪之時間、
    空間並非密接之情形，可認各罪間的關係並非密切、獨立性
    較高，宜酌定較高之執行刑。反之，如數罪侵害之法益均屬
    相同、所侵害法益之加重效應有限，犯罪之時間、空間甚為
    密接之情形，則可認各罪間之獨立性偏低，宜酌定較低之執
    行刑。
　㈢本院考量：「被告附表一編號1至4所示犯行，都是觸犯罪名
    相同的犯行，但所侵害的法益各有不同；被告是在前述密接
    的時間內，為本件犯行；被告於本案中之分工情形所呈現之
    不法與罪責程度；上述整體犯行所呈現之被告人格、犯罪傾
    向、應罰適當性；本件只有被告提起上訴，依照刑事訴訟法
    第370條第1、2項規定，本院就附表一所示各罪重定應執行
    刑時，不應剝奪先前定應執行刑時曾給予之折扣利益」等情
    狀，就被告附表一編號1至4所示犯行，定應執行刑如主文第
    5項所示。　　
乙、無罪部分
壹、本件檢察官起訴意旨另以：被告為獲取錢財，於109年10月
    間某日起至被查獲止，透過通訊軟體LINE，加入「小軒」、
    「壞壞」、「巍峨」等成年男子成員所組成之3人以上、以
    實施詐術為手段、具有持續性及牟利性之有結構性詐欺犯罪
    組織，在集團中擔任領款車手的角色，故而認為被告涉犯組
    織犯罪防制條例第3條第1項後段的參與犯罪組織罪嫌。
貳、「行為人對於構成犯罪之事實，明知並有意使其發生者，為
    故意」、「行為人對於構成犯罪之事實，預見其發生而其發
    生並不違背其本意者，以故意論」，刑法第13條第1項、第2
    項分別有明文規定。前者學理上稱之為直接故意，後者則稱
    為間接故意、未必故意或不確定故意。但不論何者，均具備
    對於犯罪構成要件之認識及實現犯罪構成要件之意欲等要素
    。亦即間接故意、未必故意或不確定故意，仍以行為人主觀
    上對於構成犯罪之事實有所認識，並基於此認識而「容任其
    發生」為必要。又組織犯罪防制條例第2條規定：「本條例
    所稱犯罪組織，指三人以上，以實施強暴、脅迫、詐術、恐
    嚇為手段或最重本刑逾五年有期徒刑之刑之罪，所組成具有
    持續性或牟利性之有結構性組織。前項有結構性組織，指非
    為立即實施犯罪而隨意組成，不以具有名稱、規約、儀式、
    固定處所、成員持續參與或分工明確為必要」，另該條例第
    3條第1項後段所稱「參與犯罪組織」，則指行為人加入以實
    施特定犯罪為目的所組成之有結構性組織，並成為該組織成
    員而言。且既稱參與，自須行為人主觀上有成為該組織成員
    之認識與意欲，客觀上並有受他人邀約等方式而加入之行為
    ，方符合其成立要件。因此，倘若行為人欠缺加入成為組織
    成員之認識與意欲，僅單純與該組織成員共同實行犯罪或提
    供部分助力，則只能依其所參與實行或提供助力之罪名，論
    以共同正犯或幫助犯，而無評價為參與犯罪組織之餘地（最
    高法院111年度台上字第1263號、第2205號、第3190號等刑
    事判決可為參考）。
參、依據本案卷內事證，雖可推認被告基於3 人以上共同詐欺取
    財及洗錢之不確定故意，而與「小軒」、「壞壞」、「巍峨
    」等人共同從事前述詐欺取財、一般洗錢犯行，但「小軒」
    、「壞壞」、「巍峨」等人是否屬「非為立即實施犯罪而隨
    意組成之共犯結構」？被告主觀上對該共犯結構的性質是否
    有所認識？是否有加入成為其成員之認識與意欲？又被告客
    觀上是否有受邀約而加入該共犯結構？或只是偶然參與詐欺
    取財及一般洗錢犯行之邊緣共犯？均未見檢察官舉證而為證
    明，自難遽為不利於被告的認定。因此，難以認定被告有被
    訴之參與犯罪組織犯行。
肆、原審未能審酌前述關於構成參與犯罪組織罪的要件，而就此
    部分對被告論以參與犯罪組織罪，容有未合，故被告以其未
    有此部分犯行為由，認為原判決不當而提起上訴，為有理由
    ，自應由本院將原判決此部分（如前所述，原判決將此部分
    與附表一編號1之3 人以上共同詐欺取財、一般洗錢犯行，
    依想像競合犯規定予以從一重處斷）予以撤銷，另為被告無
    罪之諭知（依據檢察官起訴意旨，認為被告被訴之參與犯罪
    組織犯行，應與其所犯之3 人以上共同詐欺取財、一般洗錢
    犯行，予以分論併罰）。
據上論斷，應依刑事訴訟法第368 條、第369 條第1 項前段、第
364 條、第299 條第1 項前段、第301條第1項，判決如主文。
本案經檢察官劉慕珊提起公訴，檢察官鄭博仁追加起訴及移送併
辦，檢察官楊慶瑞到庭執行職務。　　　　
中　　華　　民　　國　　111 　年　　9 　　月　　13　　日
                  刑事第四庭    審判長法  官  黃建榮
                                      法  官  李嘉興
                                      法  官  陳君杰　
以上正本證明與原本無異。
無罪部分，被告不得上訴。
其餘部分如不服本判決應於收受本判決後20日內向本院提出上訴
書狀，其未敘述上訴理由者，並得於提起上訴後20日內向本院補
提理由書狀（均須按他造當事人之人數附繕本）「切勿逕送上級
法院」。
中　　華　　民　　國　　111 　年　　9 　　月　　13　　日
　　　　　　　　　　　　　　　　　　　書記官　吳璧娟
附錄本判決論罪科刑法條：
中華民國刑法第339條之4
犯第339條詐欺罪而有下列情形之一者，處1年以上7年以下有期
徒刑，得併科1百萬元以下罰金：
一、冒用政府機關或公務員名義犯之。
二、三人以上共同犯之。
三、以廣播電視、電子通訊、網際網路或其他媒體等傳播工具，
    對公眾散布而犯之。
前項之未遂犯罰之。　
洗錢防制法第14條
有第二條各款所列洗錢行為者，處7年以下有期徒刑，併科新臺
幣5百萬元以下罰金。
前項之未遂犯罰之。
前二項情形，不得科以超過其特定犯罪所定最重本刑之刑。 　
附表一：
編號 遭詐騙之人 詐欺時間及方式 匯入時間及匯入金額 提領（轉匯）方式 原審主文 本院主文 1  （即起訴書事實欄㈠部分） 黃秀琴 「小軒」、「壞壞」、「巍峨」等人於109年10月上旬，以通訊軟體LINE暱稱「小陳」來電，向黃秀琴佯稱：在香港投注站工作並負責開獎，可以報明牌給黃秀琴，讓黃秀琴中獎，鼓吹黃秀琴投資云云，以此方式施用詐術，使黃秀琴陷於錯誤，於右列時間匯款至陳志賢前述帳戶，旋經「小軒」、「壞壞」、「巍峨」等人於右列時間操作網路銀行轉匯至其他帳戶。 於109年11月5日上午9時51分匯款9萬元（於9時54分入帳） 「小軒」、「壞壞」、「巍峨」等人於109年11月5日上午10時10分使用網路銀行跨行轉帳，將455,000元（包含黃秀琴及本案被害人以外之人之匯款，另有手續費15元）轉匯至其他帳戶。 陳志賢犯三人以上共同詐欺取財罪，處有期徒刑壹年參月。 扣案附表二編號7之物沒收。   陳志賢犯三人以上共同詐欺取財罪，處有期徒刑壹年貳月。（沒收部分上訴駁回） 2  （即追加起訴書事實） 林惠伶 「小軒」、「壞壞」、「巍峨」等人於109年9月21日以「澳門新濠博亞博彩經理陳家輝」名義，以通訊軟體LINE向林惠伶佯稱：新濠博亞博彩公司可以將下一期中獎號碼告知林惠伶，讓林惠伶中獎，鼓吹林惠伶購買彩券，且中頭獎後尚須支付手續費、保證金云云，以此方式施用詐術，使林惠伶陷於錯誤，於右列時間匯款至陳志賢前述帳戶，旋經「小軒」、「壞壞」、「巍峨」等人於右列時間操作網路銀行轉匯至其他帳戶。 於109年11月5日上午10時11分匯款2萬5000元（於10時56分入帳） 「小軒」、「壞壞」、「巍峨」等人於109年11月5日上午11時1分使用網路銀行跨行轉帳，將510,000元（包含林惠伶、吳秀華及本案被害人以外之人之匯款，另有手續費15元）轉匯至其他帳戶 陳志賢犯三人以上共同詐欺取財罪，處有期徒刑壹年貳月。 扣案附表二編號7之物沒收。  （上訴駁回） 3  （即起訴書事實欄㈡部分） 吳秀華 「小軒」、「壞壞」、「巍峨」等人於109年10月16日以通訊軟體暱稱「白雲」向吳秀華佯稱：任職於投資公司，吳秀華需投注才能取回「白雲」先前投注的錢云云，以此方式施用詐術，使吳秀華陷於錯誤，於右列時間匯款至陳志賢前述帳戶，旋經「小軒」、「壞壞」、「巍峨」等人於右列時間操作網路銀行轉匯至其他帳戶。 於109年11月5日上午10時59分匯款1萬5000元 同上 陳志賢犯三人以上共同詐欺取財罪，處有期徒刑壹年貳月。 扣案附表二編號7之物沒收。  （上訴駁回） 4  （即起訴書事實欄㈢部分） 梁少騰 「小軒」、「壞壞」、「巍峨」等人於109年11月4日以網購公司名義來電向梁少騰佯稱：因新進員工操作錯誤，梁少騰變成超級會員，需每月繳交一定金額會費，為解除會員需依指示操作云云，以此方式施用詐術，使梁少騰陷於錯誤，於右列時間匯款至陳志賢前述帳戶，旋經「小軒」、「壞壞」、「巍峨」等人於右列時間操作網路銀行轉匯至其他帳戶，及由陳志賢於右列時間提領後交予「巍峨」。 於109年11月5日上午11時19分匯款83萬5000元 「小軒」、「壞壞」、「巍峨」等人於109年11月5日上午11時25分、11時44分先後使用網路銀行跨行轉帳，將520,000元、518,000元轉匯至其他帳戶，再由陳志賢持提款卡，於同日下午3時51分提領1萬元，再交給「巍峨」（上述轉匯及提領款項包含梁少騰及本案被害人以外之人之匯款，網路轉帳部分另有手續費15元，提款部分有手續費5元）。 陳志賢犯三人以上共同詐欺取財罪，處有期徒刑壹年陸月。 扣案附表二編號7之物沒收。  （上訴駁回） 
附表二：
編號 名稱 數量 備註 1 台北富邦銀行存摺（帳號：000000000000，戶名：陳志賢） 1本 為被告所有，供詐欺附表一所示被害人匯入款項使用，因被告得以帳戶申設人名義領用新存摺，故沒收並無助於遏止犯罪，難認有刑法上之重要性而不予宣告沒收。 2 台北富邦銀行提款卡 1張 同上 3 銀行帳號密碼單 1張 為被告手寫記錄網路銀行帳戶之密碼，供「小軒」、「壞壞」、「巍峨」等人操作網路銀行帳戶而將詐騙所得款項匯至其他帳戶使用（警三卷第3頁），但因網路銀行帳戶密碼得予變更，故沒收無助於遏止犯罪，難認有刑法上之重要性而不予宣告沒收。 4 約定轉帳帳號登錄單 3張 為被告所有，依照「小軒」、「壞壞」指示而辦理之約定轉帳帳號資料（警三卷第3頁），難認有刑法上之重要性而不予宣告沒收。 5 約定轉帳帳號資料表 1張 為「壞壞」提供被告辦理前述約定轉帳帳號使用（警三卷第3頁），難認有刑法上之重要性而不予宣告沒收。 6 高雄銀行約定轉帳帳號查詢單 2張 由「壞壞」指示被告而辦理之高雄銀行帳戶約定轉帳帳號（警三卷第3頁），與本案無關，不予沒收。 7 行動電話（含門號：0000000000號SIM卡1張，IMEI：000000000000000、000000000000000） 1支 為被告所有，且裝載通訊軟體微信，供被告與共犯「巍峨」聯繫（警四卷第37頁），為本案加重詐欺取財等犯行使用，故予宣告沒收。